【裁判字號】    97,聲,3896
【裁判日期】    980212
【裁判案由】    聲請發還扣押物
【裁判全文】
臺灣高等法院刑事裁定                  97年度聲字第3896號
聲  請  人
即  被  告  甲○○
選任辯護人
兼送達代收
人          黃韋齊律師
            張兆恬律師
聲  請  人  乙○○
前二人共同
送達代收人  林永頌律師
上列聲請人因強盜等案件聲請發還扣押物，本院裁定如下：
    主  文
聲請駁回。
    理  由
一、聲請意旨略以：聲請人即被告甲○○所犯強盜等案件，業經
    判決確定，則扣押之附件一所示編號43、及附件二編號3至9
    號、編號12至31號、編號43至51號、編號88、及PIAGET手錶
    等物，既未經裁判應予沒收，復未經第三人主張該扣押物為
    其所有，請准發還上開扣押物云云。
二、按扣押物若無留存之必要者，應依法院之裁定發還之；又扣
    押物未經諭知沒收者，應即發還，但上訴期間內或上訴中遇
    有必要情形，得繼續扣押之。刑事訴訟法第142條第1項、第
    317條分別定有明文。甚至，即便被告係受不起訴或緩起訴
    之處分，惟若有其他必要情形，如為偵查他罪或他被告之用
    應留存者，仍得不受扣押物應即發還之限制，此同法第259
    條第2項亦定有明文。是扣押物有無繼續扣押必要，為審理
    法院依案件發展、事實調查，獨立審酌，屬法院裁量的權限
    。
三、經查；
  (一)聲請人甲○○、乙○○前因涉犯強盜等案件，經警方先於85
    年9月5日在乙○○位於台北市○○路469巷49號住處扣得PIA
    GET女用手錶1只、及附件一所示編號43之物。嗣乙○○另於
    85年9月6日協同警方至台北市中山區○○○路○段109號聯邦
    銀行，自銀行保管箱內當場扣得如附件二編號4至7號所示之
    物。上開扣押物，固為被扣押人乙○○所持有或保管，然觀
    諸本院卷附91年度上更(二)字第818號判決書所載，甲○○、
    乙○○與許鼎奉於84、85年間就故買贓物部分，有犯意之聯
    絡及行為分擔，均為共同正犯；乙○○、許鼎奉二人雖涉有
    贓物犯行，惟檢察官並未對渠二人所犯贓物部分，提起公訴
    ，該部分本院要難逕予審理等語。則上開扣自乙○○處所之
    扣押物，是否應沒收或為偵查他罪或他被告之用應留存之事
    項，即非無疑。為防範扣押物遺失，參以本案同案被告趙士
    堂之部分仍在本院審理中，要難認上開扣押物已無留存之必
    要，因認聲請人此部分聲請發還，礙難照准。
  (二)至於附件二編號3所示之物，係85年9月6日在台北市○○路○
    段167號（恆寶銀樓）所扣得，被扣押人為繆明慶；附件二
    編號8至22號所示之物，為85年9月16日於台北市北投區○○
    ○路○段595號扣得，被扣押人為許金寶；附件二編號23至編
    號31所示之物，乃85年9月18日於車號BS-5932號自小客車後
    車箱內（該車停放於台北市北投區○○○路○段595號前）扣
    得，被扣押人為許金寶；附件二編號43至51所示之物，係85
    年9月23日於何美芬位於嘉義市○○路○段486-1號4樓之4住
    處扣得，被扣押人為何美芬；附件二編號88所示之物，乃在
    85年9月25日於台北市○○區○○街164號（貞觀陶藝藝術品
    ）扣得、被扣押人為陳達成等情，有各該扣押證明筆錄可參
    。而觀諸各該扣押證明筆錄及所附贓證物清冊所載，附件二
    編號3所示之物、編號8至31號所示之物、編號43至編號51所
    示之物均僅有在場之各別被扣押人之親筆簽名；至於附件二
    編號88所示之物，雖係員警借提乙○○協同取出，然扣押筆
    錄上所載之所有人仍載為陳達成，而非乙○○。況且，聲請
    人甲○○、乙○○亦未能提出相關事證足證上開扣押物為渠
    等所有、持有或保管，故此部分之聲請，亦乏所據，仍認為
    無理由，應予駁回。
據上論斷，依刑事訴訟法第142條第1項前段，裁定如主文。
中    華    民    國    98    年    2     月    12    日
                  刑事第二庭審判長法  官  洪光燦
                                  法  官  李麗玲
                                  法  官  林恆吉
以上正本證明與原本無異。
如不服本裁定，應於收受送達後五日內向本院提出抗告狀。
                                  書記官  陳盈璇
中    華    民    國    98    年    2     月    12    日


司法院資訊處製作；財團法人民間司法改革基金會備份。
